【裁判字號】    96,訴緝,200
【裁判日期】    970429
【裁判案由】    偽造文書
【裁判全文】
臺灣高雄地方法院刑事判決             96年度訴緝字第200號
公  訴  人  臺灣高雄地方法院檢察署檢察官
被      告  丁○○
                    （另案於臺灣臺南看守所羈押中）
上列被告因偽造文書案件，經檢察官提起公訴（93年度偵字第24
778 號）及移送併辦（臺灣臺南地方法院檢察署96年度偵字第17
276 號），本院判決如下：
    主  文
丁○○共同犯變造特種文書罪，累犯，處有期徒刑月，如易科
罰金，以銀元佰元（即新臺幣玖佰元）折算壹日；扣案之變造
「戊○○」、「丙○○」國民身分證上丁○○照片各壹張均沒收
。又犯行使偽造私文書罪，處有期徒刑陸月，如易科罰金，以銀
元佰元（即新臺幣玖佰元）折算壹日；房屋租賃契約書上立契
約人簽名蓋章欄內偽造之「甲○○」署名壹枚（未扣案）、扣案
之偽造「甲○○」國民身分證貳張均沒收。應執行有期徒刑捌月
，如易科罰金，以銀元佰元（即新臺幣玖佰元）折算壹日；房
屋租賃契約書上立契約人簽名蓋章欄內偽造之「甲○○」署名壹
枚（未扣案）、扣案之變造「戊○○」、「丙○○」國民身分證
上丁○○照片各壹張、偽造「甲○○」國民身分證貳張均沒收。
    事  實
一、丁○○前於民國86年間因違反麻醉藥品管理條例案件，經臺
    灣臺北地方法院判處有期徒刑6 月確定，於87年4 月10日易
    科罰金執行完畢。詎仍不知悔改，先後為下列犯行：
  (一)因涉及另案殺人案件為警追查，為掩飾身分逃避追查，即與
    友人吳明德（已於93年2 月28日死亡）共同基於變造特種文
    書（國民身分證）之犯意聯絡，於91年7 月底或8 月初某日
    ，交付自己照片數張予吳明德，由吳明德在不詳地點以換貼
    丁○○照片之方式，同時變造「戊○○」、「丙○○」之國
    民身分證各1 張，足以生損害於戶政機關對於戶政管理之正
    確性及戊○○、丙○○。吳明德變造完成後，即於91年8 月
    間某日交付上開變造之國民身分證2 張予丁○○。
  (二)丁○○收受上開變造之「戊○○」、「丙○○」國民身分證
    後，因認該2 張變造之國民身分證看起來有異而不敢使用，
    遂另行與吳明德共同基於偽造公印文、偽造特種文書（國民
    身分證）之犯意聯絡，於91年8 月間某日，將自己照片6 張
    、上開變造之國民身分證2 張交給吳明德，並提供友人甲○○之年籍資料予吳明德，再由吳明德在不詳地點，以在2 張
    偽造國民身分證上分別貼上丁○○照片、偽造「內政部印」
    、「臺灣省雲林縣政府」（鋼印）之公印文各1 枚（共計偽
    造「內政部印」、「臺灣省雲林縣政府」之公印文各2 枚）
    、填載甲○○年籍資料之方式，同時偽造「甲○○」國民身
    分證2 張，足以生損害於戶政機關對於戶政管理之正確性及
    甲○○。吳明德偽造上開國民身分證完畢後，即於91年8 月
    底或9 月間某日，在高雄市某處，將上開變造「戊○○」、
    「丙○○」國民身分證各1 張、偽造「甲○○」國民身分證
    2 張全部交給丁○○收執。嗣因丁○○有承租房屋之需要，
    即於93年8 月19日某時許，基於行使偽造特種文書（國民身
    分證）及行使偽造私文書之犯意，在高雄市某處，冒用「甲○○」之名義向不知情之孟三中承租位於高雄市○○區○○
    街23號17樓之房屋，除出示偽造之「甲○○」國民身分證1
    張予孟三中而行使該國民身分證外，並在房屋租賃契約書上
    立契約人簽名蓋章欄內偽造「甲○○」署名1 枚，表示「甲○○」承租上開房屋之意，再將上開房屋租賃契約書交給孟
    三中收執而行使之，足以生損害於孟三中及甲○○。嗣丁○○遷離上開租屋處時未將前開變造之「戊○○」、「丙○○
    」國民身分證、偽造之「甲○○」國民身分證各1 張帶走，
    該等物品為孟三中拾獲而於93年11月16日交由警方扣案，經
    警循線查悉上情；警方再於96年10月12日21時20分許，在高
    雄縣美濃鎮○○路○段77之22號逮捕丁○○，並自其身上扣
    得前開偽造之「甲○○」國民身分證1 張。
二、案經高雄市政府警察局新興分局報請臺灣高雄地方法院檢察
    署（下稱高雄地檢署）檢察官偵查起訴，及內政部警政署保
    安警察第三總隊第二大隊報請臺灣臺南地方法院檢察署檢察
    官移送併辦。
    理  由
一、上揭事實，業據被告丁○○於警、偵訊及本院審理時坦承不
    諱，核與證人孟三中於警詢時證述之情節（見高雄地檢署93
    年度偵字第24778 號偵查卷第103-105 頁）相符，並有房屋
    租賃契約書影本、內政部警政署刑事警察局97年1 月4 日刑
    鑑字第0960184240號鑑定書各1 份（見本院訴緝卷第10-14
    、57-59 頁）附卷及變造之「戊○○」、「丙○○」國民身
    分證各1 張、偽造之「甲○○」國民身分證2 張扣案可稽（
    證人孟三中於警詢時所述，屬被告以外之人於審判外之言詞
    陳述，而公訴人及被告就上開言詞陳述，於本院調查證據時
    知有刑事訴訟法第159 條第1 項不得為證據之情形，均未於
    言詞辯論終結前聲明異議，視為同意作為證據，本院審酌上
    開言詞陳述作成之情形尚屬正常，並無何違背法定程序或不
    當之情形，且與待證事實相關，認適當作為證據，故上開言
    詞陳述依刑事訴訟法第159 條之5 之規定，具有證據能力；
    另前開鑑定書係本院囑託內政部警政署刑事警察局就本案查
    扣之「戊○○」、「丙○○」、「甲○○」國民身分證進行
    檢視鑑定，鑑定該等國民身分證係偽造或變造，該局所回覆
    之書面報告，該鑑定報告自有證據能力），足認被告之自白
    與事實相符。而被告變造上開「戊○○」、「丙○○」國民
    身分證、偽造「甲○○」國民身分證並出示「甲○○」國民
    身分證予證人孟三中，復冒用甲○○之名義簽立房屋租賃契
    約書並行使之，使證人孟三中誤信係「甲○○」向其承租上
    開房屋，其行為顯足以生損害於戶政機關對於戶政管理之正
    確性及戊○○、丙○○、甲○○、孟三中等人。從而，本件
    事證明確，被告犯行洵堪認定。
二、查被告行為後，如附表所示之刑法法條均於94年1 月7 日修
    正，同年2 月2 日公布，並自95年7 月1 日起開始施行，又
    本次刑法修正之比較新舊法，應就罪刑有關之共犯、未遂犯
    、想像競合犯、牽連犯、連續犯、結合犯，以及累犯加重、
    自首減輕暨其他法定加減原因（如身分加減）與加減例等一
    切情形，綜其全部罪刑之結果而為比較，最高法院95年5 月
    23日第8 次刑事庭會議決議可資參照。則比較如附表所示新
    舊法後，綜合言之，以舊法（下稱修正前刑法）對被告較有
    利，新法（本院裁判時之法律）並無較有利於被告，依刑法
    第2 條第1 項前段之規定，自應適用行為時之法律以論處。
    再按國民身分證係證明身分之用，自屬刑法第212 條所稱「
    其他相類之證書」。又刑法第218 條第1 項所稱之公印，係
    指由政府依印信條例規定製發之印信，用以表示公署或公務
    員，是扣案之偽造「甲○○」國民身分證2 張上之「內政部
    印」、「臺灣省雲林縣政府」（鋼印）等印文，即屬公印文
    ；而偽造公印文，刑法第218 條既有獨立處罰之規定，且較
    刑法第212 條之處罰為重，則於偽造刑法第212 條之文書同
    時偽造公印文者，即難僅論以該條之罪，而置刑法第218 條
    處刑較重之罪於不問，司法院大法官會議釋字第82號解釋足
    資參照。是核被告事實(一)所為，係犯修正前刑法第212 條變
    造特種文書罪；事實(二)所為，係犯刑法第216 條、第210 條
    行使偽造私文書罪、同法第218 條第1 項偽造公印文罪，及
    刑法第216 條、修正前刑法第212 條行使偽造特種文書罪。
    公訴意旨固認被告事實(二)部分行使「甲○○」國民身分證之
    行為係犯行使變造特種文書罪，然上開「甲○○」國民身分
    證係屬偽造，已如前述，則被告行使該偽造國民身分證之行
    為，自應構成行使偽造特種文書罪，公訴意旨認被告該部分
    係犯行使變造特種文書罪，即有未合，惟其基本事實同一，
    適用之法條條文亦未變更，本院自應予以審理，且無須變更
    起訴法條。又起訴書就被告事實(二)涉犯行使偽造私文書罪部
    分，雖未引用刑法第216 條、第210 條條文，惟於犯罪事實
    欄已載明被告在房屋租賃契約書上偽造「甲○○」署名而持
    以向孟三中承租房屋之事實，被告涉犯該罪部分堪認業經起
    訴，本院應予審究。被告與案外人吳明德就上開事實(一)變造
    特種文書罪及事實(二)關於偽造公印文、偽造特種文書罪部分
    之犯行，均有犯意聯絡及行為分擔，皆為共同正犯。公訴意
    旨漏未論及案外人吳明德就上開偽造公印文、變偽造特種文
    書罪部分與被告係共同正犯，應予補充更正。被告以一行為
    同時變造分屬不同被害人（戊○○、丙○○）所有之國民身
    分證，為想像競合犯，應從一重之變造特種文書罪論處（按
    被告行為後，94年1 月7 日修正，同年2 月2 日公布之刑法
    ，自95年7 月1 日起施行，修正後之刑法第55條關於想像競
    合犯之規定，增訂「但不得科以較輕罪名所定最輕本刑以下
    之刑」之但書規定。依最高法院95年5 月23日第8 次刑事庭
    會議決議，認此係科刑之限制，為法理之明文化，非屬法律
    之變更）。公訴意旨誤認被告係基於變造特種文書之概括犯
    意，於不同時間先後變造上開「戊○○」、「丙○○」國民
    身分證，其變造該2 張國民身分證之行為應論以連續犯，尚
    有未洽，併予敘明。被告前揭偽造「甲○○」署名之行為，
    屬偽造私文書犯行之一部，應為偽造私文書之犯行所吸收，
    又其偽造特種文書、偽造私文書後復持以行使，偽造之低度
    行為應分別為行使之高度行為所吸收，均不另論罪。被告所
    犯事實(二)所示3 罪間，有方法目的之牽連關係，應從一重之
    行使偽造私文書罪處斷。被告所犯變造特種文書、行使偽造
    私文書等2 罪間，犯意各別，罪名不同，應分論併罰。又按
    曾受有期徒刑之執行完畢，5 年以內再犯有期徒刑以上之罪
    者，為累犯，加重其刑至2 分之1 ，（修正前）刑法第47條
    定有明文，而繼續犯之一部行為，或牽連犯之重罪行為係在
    另一犯罪所處有期徒刑執行完畢後5 年以內者，仍該當於累
    犯加重之要件（最高法院86年度台非字第217 號判決要旨參
    照）。被告曾有如犯罪事實欄所示之論罪科刑前科，此有臺
    灣高等法院被告前案紀錄表1 份在卷可考，其於有期徒刑執
    行完畢後5 年內，再犯事實(一)所示變造特種文書之有期徒刑
    以上之罪，為累犯，該部分應依修正前刑法第47條規定加重
    其刑；至事實(二)部分，其牽連犯中較重之行使偽造私文書罪
    ，係於前案有期徒刑執行完畢（87年4 月10日）5 年後之93
    年8 月19日所犯，揆諸上開說明，事實(二)部分即無累犯加重
    之適用。另被告偽造第2 張「甲○○」國民身分證（即警方
    於96年10月12日21時20分許扣得之偽造「甲○○」國民身分
    證），及在2 張偽造「甲○○」國民身分證上偽造「內政部
    印」、「臺灣省雲林縣政府」（鋼印）公印文各2 枚之犯行
    （包括移送併辦部分）雖未據檢察官起訴，然分別為前揭經
    本院論罪科刑之行使偽造特種文書部分犯行所吸收或與前開
    經本院論罪科刑之行使偽造私文書部分犯行有牽連犯之裁判
    上一罪關係，前已述及，自均為本件起訴效力所及，本院應
    併予審究，併此敘明。爰審酌被告為逃避警方追查，任意變
    造或偽造他人之國民身分證，並冒用「甲○○」之名義、持
    偽造之國民身分證承租房屋，足以生損害於戶政機關對於戶
    政管理之正確性及戊○○、丙○○、甲○○、孟三中等人，
    行為實有不當，惟念其犯後坦承犯行，態度尚可，及其犯罪
    之動機、目的、手段、所生危害等一切情狀，分別量處如主
    文所示之刑，並定其應執行之刑。被告犯本案後因逃匿，經
    本院於94年5 月26日予以通緝，於96年10月12日為警緝獲（
    逮捕），並未自動歸案接受審判，依中華民國96年罪犯減刑
    條例第5 條規定，不得依該條例減刑，附此敘明。
三、被告行為時之刑法第41條第1 項前段規定：「犯最重本刑為
    5 年以下有期徒刑以下之刑之罪，而受6 個月以下有期徒刑
    或拘役之宣告，因身體、教育、職業、家庭之關係或其他正
    當事由，執行顯有困難者，得以1 元以上3 元以下折算1 日
    ，易科罰金。」、同條第2 項規定：「併合處罰之數罪，均
    有前項情形，其應執行之刑逾6 月者，亦同。」關於易科罰
    金之折算標準，修正前罰金罰鍰提高標準條例第2 條前段（
    自95年7 月1 日起已刪除）規定，就其原定數額提高為100
    倍折算1 日，則被告行為時之易科罰金折算標準，應以銀元
    300 元折算1 日，經折算為新臺幣後，即應以新臺幣900 元
    折算1 日。惟刑法第41條已於94年1 月7 日修正，同年2 月
    2 日公布，並自95年7 月1 日開始施行，修正後該條第1 項
    前段規定為：「犯最重本刑為5 年以下有期徒刑以下之刑之
    罪，而受6 個月以下有期徒刑或拘役之宣告者，得以新臺幣
    1 千元、2 千元或3 千元折算1 日，易科罰金。」、第2 項
    規定為：「前項規定於數罪併罰，其應執行之刑未逾6 月者
    ，亦適用之。」比較修正前後易科罰金之折算標準，以修正
    公布施行前之規定較有利於被告，自應依刑法第2 條第1 項
    前段，適用修正前刑法第41條第1 項前段規定，定其折算標
    準。又依刑法施行法第3 條之1 第3 項「於94年1 月7 日刑
    法修正施行前犯併合處罰數罪中之一罪，且該數罪均符合第
    41條第1 項得易科罰金之規定者，適用90年1 月4 日修正之
    刑法第41條第2 項規定。」之規定，被告上開犯行既均在94
    年1 月7 日刑法修正施行前所犯，且該2 罪均得易科罰金，
    則應執行之刑雖已逾6 月，仍應適用修正前刑法第41條第2
    項規定，得易科罰金。故依前揭法律規定，併予諭知定應執
    行刑後易科罰金之折算標準。
四、房屋租賃契約書上立契約人簽名蓋章欄內偽造之「甲○○」
    署名1 枚（未扣案），係被告偽造之署名，不問屬於犯人與
    否，均依刑法第219 條規定宣告沒收之。扣案之變造「戊○○」、「丙○○」國民身分證上被告照片各1 張，均為被告
    所有且供其犯變造特種文書罪所用之物，另扣案之偽造「甲○○」國民身分證2 張，均屬被告所有且為其因犯偽造特種
    文書罪所得之物，分別依刑法第38條第1 項第2 、3 款規定
    宣告沒收。至偽造「甲○○」國民身分證2 張上雖有偽造之
    「內政部印」、「臺灣省雲林縣政府」（鋼印）公印文各2
    枚（每張偽造「甲○○」國民身分證上均有「內政部印」、
    「臺灣省雲林縣政府」公印文各1 枚），惟該等偽造之公印
    文已包含於前開偽造國民身分證內一併沒收，不另依刑法第
    219 條規定重覆為沒收之諭知。又扣案之變造「戊○○」、
    「丙○○」國民身分證各1 張（其上所貼之被告照片已宣告
    沒收如前，故不含被告照片部分），卷內並無證據足認屬被
    告或共犯吳明德所有，爰不予宣告沒收。
五、公訴意旨另略以：被告丁○○意圖為自己不法之所有，於90
    年間藉機竊取戊○○之國民身分證，再基於變造特種文書之
    犯意，將自己照片換貼於戊○○國民身分證上，而變造該國
    民身分證。因認被告此部分亦涉犯刑法第320 條第1 項普通
    竊盜罪嫌，並以證人戊○○於警詢時所為證詞為證（證人戊○○經本院合法傳喚、拘提均未到庭，有送達證書、高雄市
    政府警察局左營分局拘提報告書各1 份在卷可憑）。惟被告
    堅詞否認有何竊盜犯行，辯稱：伊只有提供照片給吳明德，
    吳明德就把變造好之「戊○○」身分證給伊，伊不知該身分
    證之來源為何等語。經查，證人戊○○於警詢時，經警詢問
    為何其身分證上貼有被告照片時，係證稱：丁○○是伊國中
    同班同學，伊於90年間曾開過計程車，丁○○常打電話叫伊
    的車，而伊身分證都放在計程車上手剎車旁，可能是在載丁○○時被他拿走，而貼他本人照片，伊不知道身分證被丁○○拿走等語（見高雄地檢署93年度偵字第24778 號偵查卷第
    53頁）。是證人戊○○顯未曾親眼目睹或以其他方式確認被
    告確有竊取其國民身分證之行為，其認係被告竊取其國民身
    分證僅屬個人推測之詞，尚難憑以認定被告確有於90年間竊
    取戊○○國民身分證之行為。此外，復查無其他證據證明被
    告確有公訴人所指此部分之竊盜犯行，公訴人認被告亦涉有
    普通竊盜罪即有未合。然公訴意旨認此部分與前揭經論罪科
    刑之變造特種文書罪部分有牽連犯之裁判上一罪關係，爰不
    另為無罪之諭知。
據上論斷，應依刑事訴訟法第299 條第1 項前段，刑法第2 條第
1 項前段、第216 條、第210 條、第218 條第1 項、第55條、第
219 條、第38條第1 項第2 款、第3 款，修正前刑法第28條、第
212 條、第55條、第47條、第41條第1 項前段、第2 項、第51條
第5 款，刑法施行法第3 條之1 第3 項，罰金罰鍰提高標準條例
第1 條前段，修正（廢止）前罰金罰鍰提高標準條例第2 條，判
決如主文。
本案經檢察官乙○○到庭執行職務。
中    華    民    國    97    年    4     月    29    日
              鳳山刑事第二庭  審判長法  官  林水城
                                    法  官  洪珮婷
                                    法  官  楊筑婷
以上正本證明與原本無異。
如不服本判決應於收受本判決後10日內向本院提出上訴書狀，並
應敘述具體理由，如未敘述上訴理由者，應於上訴期間屆滿後20
日內補提理由書狀於本院（均須按他造當事人之人數附繕本）「
切勿逕送上級法院」。
中    華    民    國    97    年    4     月    29    日
                                    書記官  林靜慧
附表：刑法修正前後之比較
┌────┬───────┬───────┬────────────┬────┬────┐
│刑法條號│舊法規定（修正│新法規定（修正│        比較理由        │比較依據│比較結果│
│        │前刑法）      │後刑法）      │                        │        │何者對被│
│        │              │              │                        │        │告有利  │
├────┼───────┼───────┼────────────┼────┼────┤
│第28條  │2 人以上共同實│2 人以上共同實│將「實施」修正為「實行」│刑法第2 │新法    │
│        │施犯罪之行為者│行犯罪之行為者│，排除陰謀共同正犯及預備│條第1 項│        │
│        │，皆為正犯。  │，皆為正犯。  │共同正犯之適用，新法成立│但書    │        │
│        │              │              │共同正犯之範圍較舊法限縮│        │        │
│        │              │              │，比較言之，以新法對被告│        │        │
│        │              │              │有利。                  │        │        │
├────┼───────┼───────┼────────────┼────┼────┤
│第47條、│第47條：      │第47條：      │修正後刑法第47條、第49條│刑法第2 │新法    │
│第49條  │受有期徒刑之執│受徒刑之執行完│關於累犯之規定，乃以出於│條第1 項│        │
│        │行完畢，或受無│畢，或一部之執│「故意」再犯有期徒刑以上│但書    │        │
│        │期徒刑或有期徒│行而赦免後，5 │之罪者為限，並增訂強制工│        │        │
│        │刑一部之執行而│年以內故意再犯│作免其執行或執行完畢後，│        │        │
│        │赦免後，5 年以│有期徒刑以上之│5 年內故意再犯有期徒刑以│        │        │
│        │內再犯有期徒刑│罪者，為累犯，│上之罪者，以累犯論之規定│        │        │
│        │以上之罪者，為│加重本刑至2 分│；且刪除「依軍法」受裁判│        │        │
│        │累犯，加重本刑│之1 。第98條第│者，不適用累犯之規定，以│        │        │
│        │至2 分之1 。  │2 項關於因強制│求司法與軍法一致。是以修│        │        │
│        │第49條：      │工作而免其刑之│正後之累犯範圍已有所減縮│        │        │
│        │累犯之規定，於│執行者，於受強│及擴張，比較言之，以新法│        │        │
│        │前所犯罪依軍法│制工作處分之執│對被告有利。            │        │        │
│        │或於外國法院受│行完畢或一部之│                        │        │        │
│        │裁判者，不適用│執行而免除後，│                        │        │        │
│        │之。          │5 年以內故意再│                        │        │        │
│        │              │犯有期徒刑以上│                        │        │        │
│        │              │之罪者，以累犯│                        │        │        │
│        │              │論。          │                        │        │        │
│        │              │第49條：      │                        │        │        │
│        │              │累犯之規定，於│                        │        │        │
│        │              │前所犯罪在外國│                        │        │        │
│        │              │法院受裁判者，│                        │        │        │
│        │              │不適用之。    │                        │        │        │
├────┼───────┼───────┼────────────┼────┼────┤
│第51條第│宣告多數有期徒│宣告多數有期徒│新法為兼顧數罪併罰及單純│刑法第2 │舊法    │
│5 款    │刑者，於各刑中│刑者，於各刑中│數罪之區別，及刑罰衡平原│條第1 項│        │
│        │之最長期以上，│之最長期以上，│則，乃對於有期徒刑合併定│前段    │        │
│        │各刑合併之刑期│各刑合併之刑期│應執行刑之上限予以提高至│        │        │
│        │以下，定其刑期│以下，定其刑期│30年，與舊法上限20年相比│        │        │
│        │。但不得逾20年│。但不得逾30年│較，以舊法對被告有利。  │        │        │
│        │。            │。            │                        │        │        │
├────┼───────┼───────┼────────────┼────┼────┤
│第55條後│犯一罪而其方法│刪除          │鑑於牽連犯之實質根據難有│刑法第2 │舊法    │
│段      │或結果之行為犯│              │合理說明，且其存在亦有擴│條第1 項│        │
│        │他罪名者，從一│              │大既判力範圍，有鼓勵犯罪│前段    │        │
│        │重處斷。      │              │之嫌，而予刪除，其後在適│        │        │
│        │              │              │用上得視其具體情形，分別│        │        │
│        │              │              │論以想像競合犯或數罪併罰│        │        │
│        │              │              │予以處斷。本件被告事實(二)│        │        │
│        │              │              │部分行使偽造私文書、偽造│        │        │
│        │              │              │公印文、行使偽造特種文書│        │        │
│        │              │              │等犯行，依舊法規定為牽連│        │        │
│        │              │              │犯，為裁判上一罪，從一重│        │        │
│        │              │              │處斷，如依新法，因牽連犯│        │        │
│        │              │              │規定已刪除，其上開3 項犯│        │        │
│        │              │              │行應數罪併罰，比較言之，│        │        │
│        │              │              │以舊法對被告有利。      │        │        │
├────┼───────┼───────┼────────────┼────┼────┤
│第216 條│該罪法定刑為「│該罪法定刑為「│新法罰金數額下限、計算額│刑法第2 │舊法    │
│、第212 │1 年以下有期徒│1 年以下有期徒│度均較舊法增加，比較言之│條第1 項│        │
│條（依第│刑、拘役或3 百│刑、拘役或新臺│，以舊法對被告有利。    │前段    │        │
│212 條規│元以下罰金」，│幣9 千元以下罰│                        │        │        │
│定處斷）│罰金數額下限為│金」，罰金數額│                        │        │        │
│、第33條│銀元1 元（即新│下限為新臺幣1 │                        │        │        │
│第5 款  │臺幣3 元）以上│千元以上，並以│                        │        │        │
│        │，計算額度亦為│新臺幣百元計算│                        │        │        │
│        │銀元1 元（罰金│之。          │                        │        │        │
│        │罰鍰提高標準條│              │                        │        │        │
│        │例第1 條前段規│              │                        │        │        │
│        │定：依法律應處│              │                        │        │        │
│        │罰金、罰鍰者，│              │                        │        │        │
│        │就其原定數額得│              │                        │        │        │
│        │提高為2 倍至10│              │                        │        │        │
│        │倍）。        │              │                        │        │        │
├────┴───────┴───────┴────────────┴────┴────┤
│綜合比較結果：刑法關於共犯、累犯修正後之規定雖對行為人較有利，惟本件被告適用修正前、後│
│刑法規定均構成共犯（變、偽造特種文書及偽造公印文罪）、累犯（變造特種文書罪），而若整體│
│適用新法，被告事實(二)部分之3 罪即不得再依牽連犯規定論以一罪，須數罪併罰，不利於被告，故│
│綜合比較後，應以整體適用舊法對被告較有利。                                            │
└───────────────────────────────────────────┘
附錄本案論罪科刑法條：
中華民國刑法第210條
偽造、變造私文書，足以生損害於公眾或他人者，處5 年以下有
期徒刑。
中華民國刑法第212 條
偽造、變造護照、旅券、免許證、特許證及關於品行、能力服務
或其他相類之證書、介紹書，足以生損害於公眾或他人者，處1
年以下有期徒刑、拘役或3 百元以下罰金。
中華民國刑法第216條
行使第210 條至第215 條之文書者，依偽造、變造文書或登載不
實事項或使登載不實事項之規定處斷。
中華民國刑法第218條
偽造公印或公印文者，處5 年以下有期徒刑。
盜用公印或公印文，足以生損害於公眾或他人者，亦同。


司法院資訊處製作；財團法人民間司法改革基金會備份。
